【裁判字號】    95,簡上,417
【裁判日期】    950620
【裁判案由】    電子遊戲場業管理條例
【裁判全文】
臺灣高雄地方法院刑事判決             95年度簡上字第417號
公  訴  人  臺灣高雄地方法院檢察署檢察官
被      告  乙○○
上列被告因違反電子遊戲場業管理條例案件，公訴人不服臺灣高
雄地方法院高雄簡易庭95年度簡字第1781號中華民國95年3 月24
日第一審判決（聲請簡易判決處刑案號：95年度偵字第3917號、
4314號，移送併辦案號：95年度偵字第4994號、5274號、5785
號、68 29 號、8551號、10622 號）提起上訴及移送併辦（95年
度偵字第12011號），本院判決如下：
    主  文
原判決撤銷。
乙○○共同連續違反未依電子遊戲場業管理條例辦理營利事業登
記者，不得經營電子遊戲場業規定，處有期徒刑陸月，如易科罰
金，以參佰元折算壹日。扣案如附表編號一至八所示之物均沒收
。
    事  實
一、乙○○明知未依電子遊戲場業管理條例規定辦理營利事業登
    記者，不得經營電子遊戲場業，竟基於違法經營電子遊戲場
    業之概括犯意，先後為下列行為：
  (一)自民國95年1 月5 日起（聲請簡易判決處刑書誤載為95年1
    月15日起），在高雄市○○區○○街376 號「三部曲卡拉Ｏ
    Ｋ店」內，擺設電子遊戲機「劍龍」1 台，供不特定人打玩
    ，而違法經營電子遊戲場業，嗣於95年1 月7 日21時35分許
    ，經警在上址查獲，並扣得如附表編號一所示之物。
  (二)自95年1 月9 日起，在高雄縣林園鄉○○路161 號「巨蛋超
    商」內，擺設電子遊戲機「彩金劍龍」、「劍龍」、「金象
    王」、「龍鳳」、「滿貫大亨」、「賽馬」各1 台，供不特
    定人打玩，而違法經營電子遊戲場業，並由知情與之有犯意
    聯絡之店員李雅芳（應由檢察官另行偵辦），負責兌換電玩
    代幣工作，嗣於95年1 月13日21時30分許，適有客人張國紋
    在上址把玩上開電子遊戲機「賽馬」時，為警當場查獲，並
    扣得附表編號二所示之物。
  (三)自95年1 月10日起，在高雄縣大寮鄉○○路103 之9 號「阿
    Ｑ超商」內，擺設電子遊戲機「劍龍」1 台，供不特定人打
    玩，而違法經營電子遊戲場業，嗣於95年1 月12日19時20
    分許，適有客人黃志忠在上址把玩電子遊戲機時，為警當場
    查獲，並扣得如附表編號三所示之物。
  (四)自95年1 月16日起，在高雄縣茄萣鄉○○村○○路202 號1
    樓「大港口超商」內，擺設電子遊戲機「劍龍」1 台，供不
    特定人打玩，而違法經營電子遊戲場業，嗣於95年1 月16
    日19時30分許，為警當場查獲，並扣得如附表編號四所示之
    物。
  (五)自95年2 月3 日起，在高雄縣鳳山市○○○路23號「太陽超
    商」內，擺設電子遊戲機「劍龍」、「豹中豹」、「大舞台
    」、「滿貫大亨」各1 台，供不特定人打玩，而違法經營電
    子遊戲場業，並由知情與之有犯意聯絡之店員古孟鈴（應由
    檢察官另行偵辦），負責兌換電玩代幣工作，嗣於95年2 月
    6 日20時40分許，適有客人孟繁忠在上址把玩電子遊戲機時
    ，為警當場查獲，並扣得如附表編號五所示之物。
  (六)自95年2 月15日起，在高雄市旗津區○○○路120 號「澎茶
    小吃店」公眾得出入之場所內，擺設賭博性電子遊戲機「劍
    龍」1 台，供不特定人賭博財物，賭博方式為賭客投入新台
    幣（下同）10元硬幣即可換分把玩，把完結果若未得分，投
    入之硬幣歸店方所有；若有得分，則以得分數一比一之換算
    比率自機台退幣孔掉落硬幣歸賭客所有，並由知情與之有犯
    意聯絡之店員李美香（由檢察官另行聲請簡易判決處刑），
    負責兌換電玩硬幣工作。嗣於95年2 月25日16時30分許，適
    有客人鄭永明（另經檢察官不起訴）在上址以上開電子遊戲
    機賭博財物時，為警當場查獲，並扣得如附表編號六所示之
    物。
  (七)自95年2 月20日起，在其所經營位於高雄市○○區○○街11
    3 號「太陽超商」公眾得出入之場所內，擺設「劍龍」1 台
    、「大舞台」1 台、「滿貫大亨」2 台、「大象王國」1 台
    ，共5 台電動玩具機台，供不特定之賭客把玩，乙○○與潘
    雅綾（另由檢察官聲請簡易判決處刑）共同基於賭博及經營
    電子遊戲場業之犯意聯絡，由乙○○自95年2 月20日起僱用
    潘雅綾擔任店員，指示潘雅綾負責為賭客將現金兌換代幣及
    將前揭機台累積分數兌換為現金之工作。其賭法為凡參與賭
    博者，以現金10元兌換代幣1 枚，將代幣投入前揭電動玩具
    機台內，「劍龍」、「大舞台」、「大象王國」等3 部機台
    係押注方式，如押中，賭客可得不等倍數之分數，而「滿貫
    大亨」2 部機台，則係玩麻將遊戲，如胡牌依台數得分，最
    後賭客得以所嬴得之分數以一比一之比例換算成新台幣，如
    未押中或未胡牌，則押注金歸電玩機具即乙○○所有，以此
    方式獲取利益。嗣於95年3 月8 日18時45分許，賭客林建興
    （另案聲請簡易判決處刑）在上開超商賭玩機台，於累積分
    數後向潘雅綾示意洗分，潘雅綾至櫃臺拿賭資200 元給林建
    興時，為警當場查獲，並扣得如附表編號七所示之物。
 (八)自95年3 月底某日起，乙○○在其所經營位於高雄市旗津區
   ○○○路569 號「宜億超商」內，擺設電子遊戲機「賽馬二
   人座」2 台、「劍龍」1 台及「滿貫大亨」1 台供不特定人
   娛樂把玩，而違法經營電子遊戲場業，並由知情與之有犯意
   聯絡之店員古孟鈴（業經檢察官緩起訴處分），負責兌換電
   玩代幣工作，嗣於95年4 月4 日下午15時20分許，經高雄市
   政府警察局鼓山分局旗津分駐所員警前往執行臨檢之際，當
   場查獲店員許素蘭，並扣得如附表編號八所示之物。
二、案經高雄縣政府警察局林園分局、湖內分局、鳳山分局，高
    雄市政府警察局楠梓分局、鼓山分局，報請臺灣高雄地方法
    院檢察署檢察官偵查起訴及移送併辦。
  理  由
一、本件被告乙○○所犯係死刑、無期徒刑、最輕本刑為3 年以
    上有期徒刑以外之罪，被告就被訴事實為有罪之陳述，經審
    判長告知簡式審判程序之旨，並聽取公訴人及被告之意見後
    ，經合議庭裁定進行簡式審判程序，合先敘明。
二、上揭事實，業據被告乙○○於本院審理時坦承不諱，核與證
    人李雅芳、侯秋桂、張國紋、黃志忠、方蔡招治、鄭水祥、
    古孟鈴、孟繁忠、李美香、鄭永明、潘雅綾於警詢證述之情
    節相符，復有如附表編號一至八所示之物，扣案可資佐證。
    足見被告之自白核與事實相符，自得為認定被告犯罪之依據
    。是以，本案被告犯罪事證明確，其犯行堪以認定，應依法
    論科。
三、按電子遊戲場業管理條例第1 條規定「為管理電子遊戲場業
    ，並維護社會安寧、善良風俗、公共安全及國民身心健康，
    特制定本條例」，是該條例立法目的之一即在於管理電子遊
    戲場業。而所謂電子遊戲場業，係指設置電子遊戲機供不特
    定人益智娛樂之營業事業，而未依本條例規定辦理營利事業
    登記者，不得經營電子遊戲業，電子遊戲場業管理條例第3
    條、第15條定有明文，又僅須設置電子遊戲機供人娛樂以營
    利者，即屬電子遊戲場業管理條例所指之電子遊戲場業，其
    規模及所設置之電子遊戲機之數量如何，則非所問（經濟部
    89年6 月30日經89商字第89018536號函可資參照）。再者，
    依該條例第16條規定，非電子遊戲場業之其他營利事業，不
    得就其營業場所，供他人設置電子遊戲機營業，如違反該條
    規定，依第28條規定處行為人新臺幣100,000 元以上500,00
    0 元以下罰鍰，並限期令其改善，是在非電子遊戲場業之其
    他營利事業場所設置電子遊戲機以營利者，仍屬該條例規範
    之範疇，益徵該條例所指之電子遊戲場業並不專以設置電子
    遊戲機供人娛樂為限，在非電子遊戲場業之其他營利事業場
    所設置者仍屬之。是如係在非電子遊戲場業之營業場所附帶
    擺設電子遊戲機供人娛樂者，仍屬該條例第3 條所指之「設
    置電子遊戲機供不特定人益智娛樂之營利事業」，依該條例
    第15條規定，仍應辦理營利事業登記後，始得營業。換言之
    ，所謂電子遊戲場業，僅須有設置電子遊戲機供人為益智娛
    樂者即屬之，至其係專以提供電子遊戲機供人娛樂或在非電
    子遊戲場業之營業場所附帶提供電子遊戲機供人娛樂或所設
    置電子遊戲機數量多寡等，應非所問。故本件被告乙○○雖
    係在非電子遊戲場業之營利場所附帶擺設電子遊戲機供人娛
    樂，所設置之電子遊戲機數量亦非多，仍須依該條例第15
    條規定，辦理營利事業登記後始得擺設，否則仍應依該條例
    第22條論罪。是核被告如事實欄一、(一)(二)(三)(四)(五)(八)之所為，
    均係違反電子遊戲場業管理條例第15條規定，應依同條例第
    22條規定論處；如事實欄一、(六)(七)之所為，係犯刑法第266
    條第1 項前段之普通賭博罪及電子遊戲場業管理條例第22條
    之罪。被告與店員李雅芳、古孟鈴、李美香、潘雅綾、許素
    蘭，分別就事實欄一、(二)(五)(六)(七)(八)部分犯行，有犯意聯絡及
    行為分擔，均為共同正犯。被告先後多次未經許可經營電子
    遊戲場之犯行，時間緊接，方法相同，觸犯構成要件相同之
    罪名，顯係基於概括犯意反覆為之，應依連續犯之規定論以
    一罪，並加重其刑。檢察官雖僅就被告事實欄一、(二)、(三)部
    分犯行聲請簡易判決處刑，然其餘部分犯行，與前揭聲請簡
    易判決處刑並經本院論罪科刑之違法經營電子遊戲場業之犯
    行間，有連續犯、牽連犯之裁判上一罪關係，為檢察官起訴
    之效力所及，本院自應併予審理。再被告如事實欄(六)、(七)之
    所為所為，係以違反電子遊戲場業管理條例第15條之方法，
    用以達犯普通賭博罪之目的，其所犯電子遊戲場業管理條例
    第22條之罪與刑法第266 條第1 項前段之罪間有方法目的之
    牽連關係，應依刑法第55條牽連犯之規定，從一重之電子遊
    戲場業管理條例第22條規定處斷。
四、被告犯罪事證既已明確，原審予以論罪科刑，固非無見。惟
    查：如附表編號二所示犯行，係扣得代幣65枚，原審認扣得
    代幣85枚，尚有未洽。再如附表編號五所示犯行，係於機臺
    內扣得代幣404 枚，原審認扣得現金4,040 元，亦有疏漏。
    又原審僅就被告事實欄一、(一)至(六)等犯行論罪科刑，未論及
    事實欄一、(七)(八)所載之犯罪事實，亦有未合，自應由本院將
    原判決撤銷改判。爰審酌被告違法經營電子遊戲場業，妨害
    主管機關對於電子遊戲場業之管理，且連續違法經營電子遊
    戲場業，規避行政管理，先後為警查獲高達8 次，並在公共
    場所賭博財物，對社會風俗造成不良影響，惟念及被告違法
    經營電子遊戲場業之時間約3 月，經營之時間不長、經營之
    規模不大，且於犯後坦承犯行等一切情狀，量處如主文所示
    之刑。至扣案如附表編號一至編號五、編號八所示之電子遊
    戲機台，如附表編號二、編號五、編號八所示之代幣，及如
    附表編號一、三、四所示之機台內現金，分別為被告所有，
    供犯罪所用之物及因犯罪所得之財物，業據被告供承在卷，
    依刑法第38條第1 項第2 款及第3 款之規定，均沒收之；另
    扣案如附表編號六、編號七所示之電子遊戲機臺及機台內之
    現金，為當場賭博之器具與在賭檯內之財物，不問屬於犯人
    與否，均應依刑法第26 6條第2 項之規定，宣告沒收之。
據上論斷，應依刑事訴訟法第455 條之1 第1 項、第3 項、第
369 條第1 項前段、第364 條、第299 條第1 項前段、第273 條
之1 ，電子遊戲場業管理條例第22條，刑法第11條前段、第28條
、第56條、第266 條第1 項前段、第2 項、第55條、第41條第1
項前段、第38條第1 項第2 款、第3 款，罰金罰鍰提高標準條例
第2 條，判決如主文。
本案經檢察官甲○○到庭執行職務。
中    華    民    國    95    年    6     月    20    日
                  刑事第十二庭  審判長法  官  施柏宏
                                      法  官  黃宗揚
                                      法  官  洪能超
以上正本證明與原本無異。
不得上訴。
中    華    民    國    95    年    6     月    20    日
                                      書記官 曾小玲
附錄本案論罪科刑之法條全文：
電子遊戲場業管理條例第15條
未依本條例規定辦理營利事業登記者，不得經營電子遊戲場業。
電子遊戲場業管理條例第22條
違反第15條規定者，處行為人1年以下有期徒刑、拘役或科或併
科新台幣500,000元以上2500,000元以下罰金。
中華民國刑法第266條
在公共場所或公眾得出入之場所賭博財物者，處 1 千元以下罰金
。但以供人暫時娛樂之物為賭者，不在此限。
當場賭博之器具與在賭檯或兌換籌碼處之財物，不問屬於犯人與
否，沒收
之。
附表
┌───┬───────────────┬──────────┬────┐
│編  號│       電子遊戲機臺           │機臺內扣得之現金    │備註    │
├───┼───────────────┼──────────┼────┤
│一    │「劍龍」1 台（含ＩＣ板1 塊）  │現金600 元          │95年度偵│
│      │                              │                    │字第4994│
│      │                              │                    │號      │
├───┼───────────────┼──────────┼────┤
│二    │「彩金劍龍」、「劍龍」、「金象│代幣65枚            │95年度偵│
│      │王」、「龍鳳」、「滿貫大亨」、│                    │字第4314│
│      │「賽馬」各1 台（均各含ＩＣ板1 │                    │號      │
│      │塊）                          │                    │        │
├───┼───────────────┼──────────┼────┤
│三    │「劍龍」1 台（含ＩＣ板1 塊）  │現金120 元          │95年度偵│
│      │                              │                    │字第3917│
│      │                              │                    │號      │
├───┼───────────────┼──────────┼────┤
│四    │「劍龍」1 台（含ＩＣ板1 塊）  │現金500 元          │95年度偵│
│      │                              │                    │字第5274│
│      │                              │                    │號      │
├───┼───────────────┼──────────┼────┤
│五    │「劍龍」、「豹中豹」、「大舞台│代幣404枚           │95年度偵│
│      │」、「滿貫大亨」各1 台（各均含│                    │字第5785│
│      │ＩＣ板1 塊）                  │                    │號      │
├───┼───────────────┼──────────┼────┤
│六    │「劍龍」1 台（含ＩＣ板1 塊）  │現金605元           │95年度偵│
│      │                              │                    │字第6829│
│      │                              │                    │號      │
├───┼───────────────┼──────────┼────┤
│七    │「劍龍」、「大舞台」、「大象王│現金200元           │95年度偵│
│      │國」各1 台、滿漢大亨2 台（各含│                    │字第8551│
│      │ＩＣ板1 塊）                  │                    │號      │
├───┼───────────────┼──────────┼────┤
│八    │賽馬二人座」2 台，「劍龍」、「│代幣486枚           │95年度偵│
│      │滿貫大亨」各1 台（各含ＩＣ板1 │                    │字第1201│
│      │塊）                          │                    │1 號    │
└───┴───────────────┴──────────┴────┘


司法院資訊處製作；財團法人民間司法改革基金會備份。
